【裁判字號】    99,交聲,425
【裁判日期】    990121
【裁判案由】    聲明異議
【裁判全文】
臺灣臺中地方法院交通事件裁定         99年度交聲字第425號
原處分機關  交通部公路總局台中區監理所台中市監理站
異  議  人
即受處分人  甲○○
上列異議人即受處分人因違反道路交通管理處罰條例案件，對於
交通部公路總局台中區監理所台中市監理站民國98年12月25日所
為之裁決（裁監稽違字第裁61-HD0000000號違反道路交通管理事
件裁決書），聲明異議，本院裁定如下：
    主    文
原處分撤銷。
甲○○汽車所有人汽車行駛牌照破損，不報請公路主管機關補發
、換發或重新申請，處罰鍰新台幣參佰元。
    理    由
一、原處分機關略以：異議人即受處分人甲○○（下稱受處分人
    ）所有車牌號碼HH9-956號重機車，於民國98年11月5日16時
    50分許，由案外人王永裕騎乘，在台中縣太平市○○路與永
    平路2段路口處，因「塗抹污損號牌」之違規，為台中縣警
    察局太平分局太平派出所依違反道路交通管理處罰條例第13
    條第1款之規定予以舉發。本站於98年12月25日以裁監稽違
    字第裁61-HD0000000號裁決書，裁處罰鍰新台幣三千元，受
    處分人不服聲明異議，未逾法定期限。受處分人於98年11月
    19日提出申訴，業經舉發機關於98年12月7日以中縣太警交
    字第0980021151號函覆在案。本站謹依警方舉發之違規事實
    暨覆函裁處等語。
二、受處分人則以：執勤警員於98年11月5日16時50分，在舉發
    現場是看車牌上的數字，去調閱其手上電腦關於受處分人所
    有機車之資料，絕對不至於有不能明確辨識的情形。縱或許
    有不太清潔之處，亦應先勸導責令個人改進，車牌污損並未
    妨害他人生命安全，逕予開罰新台幣三千元，受處分人覺得
    不公平，況事後該車牌不乾淨之處也已處理完畢，懇請斟酌
    減輕罰則等語，聲明異議。
三、按汽車行駛有損毀或變造汽車牌照、塗抹污損牌照，或以安
    裝其他器具之方式，使不能辨認其牌號者，處汽車所有人新
    台幣二千四百元以上四千八百元以下罰鍰，並責令申請換領
    牌照或改正；次按汽車行駛有牌照遺失或破損，不報請公路
    主管機關補發、換發或重新申請者，處汽車所有人新台幣三
    百元以上六百元以下罰鍰，並責令改正、補換牌照或禁止其
    行駛，道路交通管理處罰條例第13條第1款、第14條第1款分
    別定有明文。前開二規定，均係規範汽車牌照污損（或破損
    ）之情形，所不同者，乃在於第13條第1款所定「不能辨認
    其牌號」之原因，係出於故意以「毀損」、「變造」、「塗
    抹污損」、「安裝其他器具」等方式，致汽車牌號不能辨認
    ，此種故意違規行為，通常具有積極逃免交通稽查或刑事偵
    查之目的，惡害較大裁罰較重；而第14條第1款之「牌照破
    損」，則係牌照非因汽車所有人或駕駛人故意行為破損後（
    包括因行為人之「過失」或「自然因素」所肇致），延不申
    請換發，導致交通稽查困難之情形，惡害較小裁罰較輕。故
    遇有汽車牌照破損、不能辨識牌號之情形，應視該牌照破損
    不能辨識之結果是否為汽車所有人或駕駛人故意造成，分別
    適用不同規定，如無積極證據可認定汽車所有人或駕駛人有
    故意損毀、變造、塗抹污損汽車牌照之行為，僅能適用道路
    交通管理處罰條例第14條第1款之規定，對於汽車所有人予
    以裁罰。
四、本件原處分機關認定受處分人所有車牌號碼HH9-956號重機
    車，於98年11月5日16時50分許，由案外人王永裕騎乘，在
    台中縣太平市○○路與永平路2段路口處，有車牌塗抹污損
    之情形，為台中縣警察局太平分局太平派出所依違反道路交
    通管理處罰條例第13條第1項第1款之規定予以舉發等情，有
    台中縣警察局98年11月5日中縣警交字第HD0000000號舉發違
    反道路交通管理事件通知單影本及採證照片在卷可稽。且觀
    諸卷附採證照片顯示受處分人所有上開機車之車牌，其白色
    底漆污損明顯，呈現不均勻灰色斑駁狀，該車牌文字及號碼
    之黑漆部分亦均脫落嚴重，甚且文字「HH」部分已呈現與其
    他英文字母「I」易於混淆而難以辨識之情形，與同照片中
    所呈現員警執勤車輛使用之車牌相對照，受處分人所有上開
    機車之車牌，於通常情形騎乘於道路上已達使他人不易辨識
    之程度，其徒以員警攔停後仔細辨識車牌仍能分辨其車牌號
    碼據以查核云云置辯，雖非可採。惟受處分人所有上開機車
    之車牌底漆污損及文字塗漆褪色情形，其顏色污染及褪色位
    置分散，呈不規則狀，當非所有人或使用人故意塗抹污損所
    致，且車牌因長期使用，導致白色底漆污染及文字號碼褪色
    ，亦非絕無可能。此外復查無其他積極證據足資證明係汽車
    所有人或駕駛人之故意行為所造成，揆諸前揭說明，自難遽
    以認定受處分人有道路交通管理處罰條例第13條第1款之違
    規行為。本件受處分人明知其所有上開機車之牌照破損，不
    報請公路主管機關補發、換發或重新申請，仍供案外人王永
    裕行駛，僅能依道路交通管理處罰條例第14條第1款之規定
    予以裁罰。
五、綜上所述，原處分機關以受處分人故意塗抹污損其所有上開
    機車之牌照，依道路交通管理處罰條例第13條第1款規定裁
    處罰鍰新台幣三千元，尚有未合，自應由本院予以撤銷，另
    依同條例第14條第1款及道路交通管理事件統一裁罰基準表
    相關規定，裁處受處分人如主文所示之罰鍰。
據上論斷，應依道路交通管理處罰條例第87條第2項，道路交通
案件處理辦法第20條，裁定如主文。
中    華    民    國    99    年    1     月    21    日
                    交通法庭    法  官  鍾堯航
上正本證明與原本無異。
如不服本裁定應於送達後五日內向本院提出抗告狀。
                                書記官  吳淑願
中    華    民    國    99    年    1     月    21    日

司法院資訊處製作；財團法人民間司法改革基金會備份。
